臺灣臺南地方法院民事裁定
109年度司監宣字第37號
聲  請  人  黃冠誌  

相  對  人  黃保榮  

關  係  人  黃雅芳  

上列聲請人聲請選任受監護宣告人黃保榮之特別代理人事件，本
院裁定如下：
    主  文
選任丙○○（女、民國00年0月00日生、身分證統一編號：Z000000
000號）為受監護宣告人甲○○（男、民國00年0月0日生、身分證
統一編號：Z000000000號）辦理如附件所示被繼承人陳瓊雯
遺產協議繼承登記之特別代理人。
聲請程序費用由聲請人負擔。
    理  由
一、按監護人於監護權限內，為受監護人之法定代理人。監護人
    之行為與受監護人之利益相反或依法不得代理時，法院得因
    監護人、受監護人、主管機關、社會福利機構或其他利害關
    係人之聲請或依職權，為受監護人選任特別代理人。又成年
    人之監護，除本節有規定者外，準用關於未成年人監護之規
    定。民法第1098條、第1113條分別定有明文。另民法第1098
    條第2 項所定「依法不得代理」，係採廣義解釋，包括民法
    第 106條禁止自己代理或雙方代理之情形，以及其他一切因
    利益衝突，法律上禁止代理之情形而言。
二、本件聲請意旨略以：聲請人乙○○為受監護宣告人甲○○之子，
    嗣因甲○○之配偶陳瓊雯於民國109年3月14日死亡，而聲請人
    與受監護宣告人同為法定繼承人，關於遺產分割登記事宜，
    依法不得代理，爰聲請選任丙○○為特別代理人，以利代為辦
    理被繼承人陳瓊雯之遺產繼承分割登記等語。
三、經查，聲請人之主張，業據提出繼承系統表、特別代理人同
    意書、戶籍謄本、印鑑證明、遺產分割協議書、本院109年
    度監宣字第231號民事裁定確定證明書、遺產稅免稅證明書
    、土地登記第一類謄本、存摺影本等為證，且經調取前開監
    護宣告卷宗，查核屬實，揆諸前揭說明，聲請人與受監護宣
    告人同為被繼承人之繼承人，於辦理遺產分割事件，具利害
    關係，故其聲請為受監護宣告人選任特別代理人，自屬有據
    。本院審酌關係人丙○○為乙○○之堂姐，非被繼承人遺產之繼
    承人，就辦理上開遺產繼承及分割事件無法律上利害關係，
    亦無不適或不宜擔任特別代理人之消極原因，並同意擔任受
    監護宣告人辦理本件遺產分割繼承之特別代理人，此有其同
    意書及印鑑證明在卷可參，並衡以聲請人所提出之遺產分割
    協議書，尚難謂有不利於受監護宣告人之情事，是聲請人之
    聲請本院認屬適當，爰裁定如主文所示。
四、末按監護人應以善良管理人之注意，執行監護職務；監護人
    對於受監護人之財產，非為受監護人之利益，不得使用、代
    為或同意處分；監護人於執行監護職務時，因故意或過失，
    致生損害於受監護人者，應負賠償之責，民法第1100條、第
    1101條第1項、第1109條第1項分別定有明文；上開規定，依
    民法第1113條復為成年人之監護所準用。基此，聲請人及關
    係人於辦理如附件所示之遺產協議分割繼承事件時，自應遵
    循上開規定辦理，以維受監護宣告人之權益，特予敘明。
五、依家事事件法第164條第2項，裁定如主文。
中　　華　　民　　國　　110 　年　　2 　　月　　26　　日
                   家事法庭  司法事務官　 吳玲媛
以上正本係照原本作成。
如對本裁定抗告，須於裁定送達後10日之不變期間內，向本院提
出抗告狀，並繳納抗告費新臺幣1,000元。
中　　華　　民　　國　　110 　年　　2 　　月　　26　　日
                              書  記  官  林木村